臺灣板橋地方法院刑事判決　　　　　　　　　　 九十二年度簡上字第四六六號
　　上　訴　人　臺灣板橋地方法院檢察署檢察官
　　被　　　告　丙○○
右列被告因傷害案件，上訴人不服民國九十二年十一月二十五日本院九十二年度簡字
第三一七二號第一審簡易判決（原聲請簡易判決處刑案號：臺灣板橋地方法院檢察署
九十二年度偵字第一二二○一號），提起上訴，經本院管轄第二審合議庭判決如左：
    主  文
原判決撤銷。
丙○○傷害人之身體，處罰金壹仟元，如易服勞役以佰元折算壹日。
    事  實
一、丙○○前於民國八十六年間曾因賭博案件，經法院判處罰金一千元確定，並於八
    十七年五月二十七日執行完畢（不構成累犯）。其於九十二年四月五日上午九時
    三十分許，駕駛車牌號碼Ｃ八─二五○號計程車，於行經臺北縣五股鄉○○路與
    民義路口附近，因時值清明節，掃墓車輛造成路況擁擠，在其後駕駛車牌號碼Ｚ
    三─○五二一號自用小貨車之甲○○，竟猛按喇叭，並逆向超車至丙○○車輛前
    方數部車處，致對向車輛無法通行，道路為之堵塞，而引發其他駕駛人不悅，故
    有姓名、年籍不詳成年男子二名下車至甲○○車輛駕駛座右側，欲開啟車門，且
    欲強拉甲○○下車，爭執中，甲○○受有左臉部瘀腫之傷害，前來觀看車況及指
    揮交通之丙○○，於甲○○駕駛座左側車門處，因見甲○○似欲持物品毆打對方
    ，乃自甲○○車窗側身該車內，伸手予以制止，丙○○預見其行為有致甲○○身
    體發生傷害，而甲○○身體發生傷害亦不違反渠本意，果令甲○○受有左手瘀傷
    之傷害。
二、案經甲○○訴由臺北縣政府警察局蘆洲分局報請臺灣板橋地方法院檢察署檢察官
    偵查起訴。
    理  由
一、訊據被告丙○○固不否認於前開時、地，站立於告訴人甲○○駕駛座旁，並伸手
    進入車內，按住告訴人右手，然矢口否認有傷害告訴人之行為及故意，並辯稱：
    其因見告訴人與人爭執，故前往觀看並予調解，告訴人發現伊駕駛座右側車門處
    有人欲開啟伊車門，即欲取物反擊，其見狀，為免爭端，乃伸手進入告訴人車內
    ，按住告訴人右手，是絕無出於傷害之故意，告訴人左手如何受傷，不知何因，
    又與告訴人起爭執之二人，並非搭乘其車輛等語。
二、經查：
  (一)告訴人就其受傷經過，於警詢中原指稱：伊當時坐於車上，被三名男子以拳頭毆
    打等語（參見偵查卷第八頁正面），而於首次偵查中即改稱：被告下車打其左耳
    上方，另二名男子欲將伊拉出車外，伊將車窗搖上，即遭踢車門，並將車門打開
    ，將伊拉出車外，一人打其手部，一人搶伊手機，似欲阻止伊報警，但手機未被
    搶走等語（參見偵查卷第一八頁反面），但旋另謂：伊未被拉出車外，而係於車
    內駕駛座遭毆打，被告與其餘不詳姓名之二人分別立於駕駛座左側及右側等語（
    參見偵查卷第一八頁反面、第一九頁正面）。告訴人在本院中先稱：被告抓住伊
    左手，因伊當時欲打電話報警等語（參見本審卷第三四頁）；後又謂：被告先打
    伊，其餘二人始踢車門，伊臉部係被告所傷，手瘀傷部分則係另外兩個人所為等
    語（參見本審卷第三四頁）；另再更稱：被告抓住伊左手，讓另二人實施毆打等
    語（參見本審卷第四六頁、第四七頁）。承上所見，告訴人之指訴前後尚非一致
    ，故不可遽依告訴人一方之詞，即認告訴人之全部傷害均由被告所致。
  (二)次查，證人乙○○即被告之子於本院中結證時，得具體陳明告訴人之車輛為藍色
    自用小貨車，並敘明可自告訴人車輛後方玻璃觀見告訴人動作等語，核與告訴人
    車輛為藍色，且該車駕駛座後方確有透明玻璃等事實相符，有告訴人提出之照片
    附卷得佐（參見本審卷第二七頁、第二八頁），是可徵渠確於現場無誤。又證人
    乙○○業結稱：渠父親所駕車輛內另搭載母親及妹妹，別無他人，與被告所供契
    合，又衡以被告車輛為計程車，據其車內空間大小，依常情亦難再共乘二名成年
    男子，是告訴人執詞指摘與伊發生爭執之男子係被告搭載之人，亦非可採。
  (三)再查，被告自承因見告訴人右手欲持物品，故自伊駕駛座右側車窗伸手進入告訴
    人車內，並按住告訴人右手乙情，其與證人乙○○所證：「（問：告訴人開到前
    面停下來時，距離你們車多遠？）約三、四台車。」、「（問：你觀察事發經過
    ，你所站的位置有無移動？）我有往前走約壹台車的距離。」、「（問：你是在
    小貨車何處看到事發經過？）我是從小貨車駕駛座後面玻璃看到的。」、「（問
    ：後面的玻璃如何可以看到車內情形？）我是透過告訴人在車內身體移動看到的
    。」、「（問：你剛剛有提到告訴人要拿東西要制止？）從告訴人駕駛座玻璃可
    以看到他往右邊，不知道要拿什麼東西。」、「（問：你有看到你父親用手去伸
    進告訴人車內去壓告訴人的手？）我有看到我父親壓住告訴人的手，我父親有走
    到告訴人駕駛座旁邊。」、「（問：告訴人當時有拿手機要報警的動作？）沒有
    看到，只看到好像要拿東西，拿什麼東西我不知道。」、「（問：你看告訴人是
    以左手，還是右手拿東西？）告訴人往右邊拿東西。」、「（問：你提到你父親
    有到駕駛座壓告訴人的手，時間多久？）幾秒鐘。」等情（參見本審卷第六二頁
    以下），互稽相合，從而，被告該部分所陳無誤。而證人乙○○復證述，另有人
    於告訴人駕駛座右側與告訴人發生拉扯之事實綦詳（參見本審卷第七二頁、第七
    三頁），則以告訴人斯時適與他人爭執中，被告又突然伸手進入告訴人車內，並
    橫越伊身體至右手處，而按住手部，衡情被告與告訴人豈無不生肢體衝突之理？
    再觀之被告體格高大，其側身告訴人駕駛座之狹小空間，並與告訴人發生爭執，
    自有預見告訴人身體將受有傷害，尤以受擠壓之左手部分極有受傷之可能，被告
    仍執意行之，則告訴人受傷應不違反其本意，被告具有傷害之間接故意，可謂彰
    彰明甚。參以爭執各方之相對位置，被告係在告訴人駕駛座左側，其餘二名男子
    係在該車右側拉扯告訴人，是以，告訴人於本審中陳稱，該左手瘀傷係另外姓名
    不詳之人所致云云（參見本審卷第三四頁），難與事實相洽。換言之，告訴人左
    手瘀傷，應歸責於被告。此外，有馬偕紀念醫院診斷證明書存卷堪憑。
  (四)至於告訴人左臉瘀腫部分是否亦係被告行為所致，告訴人前後說詞不一，惟告訴
    人既於本院中業有更稱：本件係被告按住伊，由另外二人實施毆打等詞（參見本
    審卷第四七頁），誠如前述，又證人乙○○亦證云「（問：你說另外之人與告訴
    人起衝突，是否打架？）有看到一個人徒手打告訴人臉部。」乙詞（參見本審卷
    第六八頁），參互以觀，洵足推知被告並無毆打告訴人臉部。尤以本院勾稽證人
    乙○○於偵查及本審中所述各語，要無重大齟齬之處，故渠無串證之虞，上開證
    詞自均屬可取。茲本院查無證據可證被告與另外二名姓名、年籍不詳男子間確有
    犯意聯絡之事實，職此，原審判決遽認被告併傷害告訴人臉部部分，要與事實不
    符。
  (五)第以，告訴人於本審中猶稱：伊之傷勢及於肋骨，致無法從事筍農工作云云，但
    據告訴人於本審中提出之星光中醫醫院診斷證明書所載，伊於九十二年四月十日
    至同年五月二十一日係因臉部、頭部、手部「挫傷」就診，查無肋骨傷害之事實
    ，告訴人是否因被告之右揭行為，已致無法正常從事原經營之農業，尚乏據可憑
    ，當係詞溢乎情，均附此敘明。
  (六)綜上所述，被告傷害告訴人左手瘀傷之犯行，事證業臻明確，足堪認定，應依法
    論科。
三、核被告所為，係犯刑法第二百七十七條第一項之普通傷害罪。檢察官聲請簡易判
    決處刑意旨併以被告犯行，尚傷及告訴人左臉瘀腫乙節，本院既查無積極證據可
    資證明其涉有該部分之犯罪，前已詳述，而依聲請處刑意旨，此部分與被告應論
    之罪因具實質上之一罪關係，是爰不另為無罪判決之諭知。原審援引刑事訴訟法
    第四百四十九條第一項前段、第三項、第四百五十四條第二項、刑法第二百七十
    七條第一項、第四十一條第一項前段、罰金罰鍰提高標準條例第一條前段、第二
    條，科以罰金一千元，並諭知易服勞役之折算標準，固非無見，惟原審遽予認定
    告訴人臉部瘀腫傷害，併屬被告所為，揆之右述說明，容有未當。至檢察官依告
    訴人之請求，以被告係夥同另二名姓名、年籍不詳男子共同毆打告訴人致傷，告
    訴人迄今無法從事竹筍生產，影響告訴人生計甚大，指摘原審前開量刑過輕，而
    提起上訴，經本院審酌被告有上揭賭博前科（未構成累犯），所致告訴人傷害祗
    係左手瘀傷，不致影響生計，兼衡其犯罪動機、目的、未與告訴人達成和解賠償
    損害、犯後仍否認犯行，及被告並非與他人共同基於犯意聯絡而傷害告訴人等一
    切情狀，是認原審判決科處之刑暨諭知易服勞役之折算標準，並無不當，準此，
    上訴意旨核無理由，然原審判決既有右述可議之處，仍應由本院撤銷原審判決，
    而量處如主文第二項所示之刑。
據上論斷，應依刑事訴訟法第四百五十五條之一第一項、第三項、第三百六十九條第
一項前段、第三百六十四條、第二百九十九條第一項前段，刑法第二百七十七條第一
項、第四十一條第一項前段、罰金罰鍰提高標準條例第一條前段、第二條，判決如主
文。
本案經檢察官馬中琍到庭執行職務。
中      華      民      國    九十三    年      四      月      七      日
                                      臺灣板橋地方法院刑事第十一庭
                                          審判長法官    談    虎
                                                法官    汪 怡 君
                                                法官    朱 敏 賢
右正本證明與原本無異
不得上訴
                          書記官    方 蟾 苓
中      華      民      國    九十三    年      四      月      七      日
附錄本案論罪科刑法條：
刑法第二百七十七條第一項：
傷害人之身體或健康者，處三年以下有期徒刑、拘役或一仟元以下罰金。
